臺灣屏東地方法院刑事判決
110年度原訴字第49號
公  訴  人  臺灣屏東地方檢察署檢察官
被      告  蒲榮臻
選任辯護人  王志中律師（法扶律師）
訴訟參與人
即  告訴人  莊敬強（年籍及住居所均詳卷）       
代  理  人  吳曉維律師
上列被告因傷害案件，經檢察官提起公訴（110年度偵字第7941
號），及移送併案審理（同署110年度偵字第12217號），本院判
決如下：
    主  文
丙○○犯傷害致重傷罪，處有期徒刑參年捌月。 
    事  實
一、丙○○與乙○○為朋友關係，2人於民國110年8月15日15時至16
    時間之某時起，在屏東縣○○鎮○○路00○0號「山的部落」原住
    民風味餐廳（起訴書記載為小吃店）飲酒聊天，嗣於2人結
    束飲酒走出該餐廳之同日19時27分許（110報案時間）前不
    久之某時，在該餐廳前，丙○○因乙○○在飲酒期間嘲笑其沒有
    用一事，而與乙○○起口角爭執，詎丙○○雖在客觀上可預見若
    持安全帽連續毆打他人頭部、臉部，因頭部、臉部廣佈重要
    之神經，且為人體極為脆弱之部位，不易承受攻擊，將可能
    造成他人因而損及視神經致眼睛視能毀敗或嚴重減損之重傷
    結果，但其主觀上疏未預見及此，竟仍基於傷害之單一犯意
    ，於搶下乙○○所有而拿在手中之1頂安全帽後，接續持該頂
    安全帽毆打乙○○之頭部、臉部數下，致乙○○受有顏面鈍挫傷
    、顏面撕裂傷及顏面骨折、頭部鈍挫傷合併顱底骨折（含右
    側創傷性蝶骨〈起訴書誤載為蝶谷〉骨折合併視神經壓迫）、
    氣腦（症）、右眼皮腫脹等傷害，其中右側創傷性蝶骨骨折
    合併視神經壓迫部分，經手術後仍呈視力衰退（右眼，應係
    在右側）而對光無反應，且未來再恢復的機率低，已達毀敗
    一目視能之重傷程度。
二、案經乙○○訴由屏東縣政府警察局恆春分局報告臺灣屏東地方
    檢察署檢察官偵查起訴及移送本院併案審理。
    理  由
壹、證據能力部分
一、按被告以外之人於審判外之言詞或書面陳述，除法律有規定
    者外，不得作為證據，刑事訴訟法第159條第1項固定有明文
    ；惟被告以外之人於審判外之陳述，雖不符同法第159條之1
    至第159條之4之規定，而經當事人於審判程序同意作為證據
    ，法院審酌該言詞陳述或書面陳述作成時之情況，認為適當
    者，亦得為證據，同法第159條之5第1項亦定有明文。經查
    ，本判決所引用之被告以外之人於審判外之陳述，固均屬傳
    聞證據，惟被告及其辯護人就前揭審判外陳述均表示同意具
    有證據能力（見本院卷第56、166頁）。本院審酌上開證據
    製作時之情況，尚查無違法不當及證明力明顯過低之瑕疵，
    亦認為以之作為證據應屬適當，爰逕依刑事訴訟法第159條
    之5第1項規定，認前揭證據均例外有證據能力。
二、本判決所引用之其餘文書證據及證物，並無證據證明係公務
    員違背法定程序所取得，亦無顯有不可信之情況，且經本院
    於審理期日合法調查，該等證據自得作為本案裁判之資料。
貳、實體部分
一、認定事實方面　　
　㈠上開犯罪事實，業據被告於警詢、偵查及本院審理時均坦承
    不諱（見64600號警卷第9、11、19、21頁、偵字第7941號卷
    第15、16、100至101頁、本院卷第54、186頁），核與證人
    即訴訟參與人乙○○（下稱告訴人）於警詢、偵查時之指訴大
    致相符（見見12300號警卷第7至9頁、偵字第7941號卷第73
    至79頁、100至102頁），並經證人即前揭原住民風味餐廳共
    同經營者胡淑真於警詢時證述在案發當時確有聽聞屋外有吵
    鬧聲，並因而報警處理等情明確（見偵字第7941號卷第51至
    53頁頁），復有枋寮醫療社團法人枋寮醫院（下稱枋寮醫院
    ）分別於110年9月1日、110年8月15日、110年9月2日、110
    年11月4日出具之診斷證明書、告訴人受傷照片、屏東縣政
    府警察局恆春分局龍水派出所受（處）理案件證明單、偵查
    報告、南門醫療社團法人南門醫院（下稱南門醫院）於110
    年8月15日出具之乙種診斷書、屏東縣政府警察局恆春分局
    扣押筆錄、扣押物品目錄表、現場蒐證照片、職務報告、安
    全帽照片、乙○○傷勢照片、110報案紀錄單、刑事案件證物
    採驗紀錄表、陳報單、相片影像資料查詢結果、受理各類案
    件紀錄表、内政部警政署刑事警察局110年10月4日刑生字第
    1100094052號鑑定書、蝶骨維基百科資料查詢、枋寮醫院11
    1年1月25日枋醫病字第1110100039C號函等件在卷可稽（見
    他字卷第13至17頁、64600號警卷第5、43、45、53至61、65
    至67頁、偵字第7941號卷第33、35至41、43至45、47、55、
    59、65、67、71、81、89、91、92、109、111至113頁、本
    院卷第106頁），且有前揭安全帽1頂扣案可稽。再者，觀諸
    枋寮醫院於110年9月1日、110年9月2日、110年11月4日出具
    之診斷證明書及上開函文所載（見他字卷第13頁、偵字第79
    41號卷第89、109頁、本院卷第106頁），告訴人所受前揭傷
    害，其中右側創傷性蝶骨骨折合併視神經壓迫部分，經手術
    後仍呈右眼視力衰退而對光無反應，且未來再恢復的機率低
    。是以告訴人之右眼既已對光無反應，且未來再恢復的機率
    低，可認其右眼視覺之機能已完全且永遠喪失，依刑法第10
    條第4項第1款規定，已達毀敗一目視能之重傷程度，至為灼
    然。
　㈡被告確有傷害告訴人之行為，且其主觀上雖未對告訴人可能
    發生重傷之結果有所預見，但客觀上應能預見致告訴人重傷
    之結果，故其應有傷害致重傷之犯行：
　⒈刑法第277條第2項後段之傷害致重傷罪，依同法第17條之規
    定，以行為人能預見其結果之發生為其要件。所謂能預見，
    乃指客觀情形而言，與行為人主觀上有無預見之情形不同。
    若行為人主觀上有預見，而結果之發生又不違背其本意時，
    則屬故意範圍。上述所稱「客觀能預見」，係指一般人於事
    後，以客觀第三人之立場，觀察行為人當時對於加重結果之
    發生能預見而言。惟既在法律上判斷行為人對加重結果之發
    生應否負加重之刑責，而非行為人主觀上有無預見之問題，
    自不限於行為人當時自己之視野，而應以事後第三人客觀立
    場，觀察行為前後客觀存在之一般情形（如傷害行為造成之
    傷勢及被害人之行為、身體狀況、當時客觀環境及其他事故
    等外在條件），基於法律規範保障法益，課以行為人加重刑
    責之宗旨，綜合判斷之。申言之，傷害行為對加重結果（重
    傷）造成之危險，如在具體個案上，基於自然科學之基礎，
    依一般生活經驗法則，其危險已達相當之程度，且與個別外
    在條件具有結合之必然性，客觀上已足以造成加重結果之發
    生，而非偶發事故，在刑法評價上即有課以加重刑責之必要
    性，以充分保護人之身體、健康及生命法益，則該加重結果
    之發生，客觀上即可謂有預見可能性。
　⒉被告與告訴人為朋友關係，此前並無任何仇恨或怨隙，為雙
    方所是認（見64600號警卷第11、21頁、12300號警卷第4頁
    、第8頁反面、偵字第7941號卷第77、101、102），於本案
    僅因被告認告訴人在案發前之飲酒期間曾嘲笑其沒有用而生
    口角爭執，被告遂心生不滿，因而持前揭安全帽毆打告訴人
    之頭部、臉部，雙方顯非有何深仇大恨；又被告若果有重傷
    害告訴人之意，大可持用容易重創告訴人之武器或工具，惟
    其僅係以隨手拿取為告訴人所有之安全帽攻擊告訴人；復參
    以證人即告訴人於偵查中亦證稱：「（問：你認為他是故意
    要把你打成重傷的？）我不清楚」、「（問：有沒有可能他
    只是要傷害你，但是下手過重，導致你的右眼視力受損？）
    他可能出手太重才造成這樣的結果」等語（見偵字第7941號
    卷第102頁），堪認被告應係一時氣憤，基於出氣之心態，
    攻擊告訴人之頭部、臉部，尚難遽認被告自始即欲使告訴人
    受有重傷而對告訴人進行攻擊。綜上各情以觀，被告固有因
    一時氣憤，而攻擊傷害告訴人之犯意，然自被告行兇之動機
    、下手手法、是否持用兇器或持用何種器物攻擊等節相互勾
    稽、研判，尚難認被告於主觀上業已預見其所為將可能造成
    告訴人重傷之結果，即無從認被告有重傷害之犯意，自不得
    遽以重傷害罪對其相繩。
  ⒊然應進一步審究者，即被告主觀上雖疏未預見其所為將可能
    致被害人重傷之結果，但客觀上其有無預見之可能性。倘客
    觀上有預見可能，即應就告訴人重傷之加重結果負其責任。
    查被告持前揭安全帽持續毆擊告訴人之頭部、臉部數下，而
    因頭部、臉部廣佈重要之神經，且為人體極為脆弱之部位，
    不易承受攻擊，被告所為將可能造成告訴人眼睛視能毀敗或
    嚴重減損之重傷結果，此應屬一般人基於日常生活經驗所極
    易體察之理。又依前揭枋寮醫院診斷證明書及函文所載，告
    訴人之右眼視力衰退而對光無反應確為被告傷害行為所導致
    。準此而論，顯見告訴人之重傷非屬常人所無法預料之其他
    原因所致，洵非偶發性事故，純粹係因被告前揭傷害行為所
    造成。從而被告主觀上雖未預見及此，然其傷害行為足以造
    成告訴人重傷之結果，客觀上應有預見可能性，則其就告訴
    人重傷之加重結果，自仍應擔負其責。　
　㈢至公訴意旨認告訴人所受傷勢為右側創傷性蝶骨骨折合併視
    神經壓迫、右眼視力衰退（對光無反應）、氣腦、顏面撕裂
    傷（應為較簡略之記載）等傷害，雖非無見。惟查，右側創
    傷性蝶骨骨折合併視神經壓迫應僅係告訴人所受傷勢中應予
    手術治療部分，而右眼視力衰退（對光無反應）則係經治療
    後仍呈現之最終結果，被告當時之傷勢應為顏面鈍挫傷、顏
    面撕裂傷及顏面骨折、頭部鈍挫傷合併顱底骨折、氣腦（症
    ）、右眼皮腫脹等傷勢，業據前揭南門醫院診斷書及枋寮醫
    院於110年8月15日出具之診斷證明書記載甚明（見64600號
    警卷第43、45頁），故公訴意旨此部分所認，應予補充。此
    外，因「蝶骨」為顱骨之一部，此有前揭蝶骨維基百科資料
    查詢在卷可參（見偵字第7941號卷第111至113頁），是右側
    創傷性蝶骨骨折合併視神經壓迫應係包含於頭部鈍挫傷合併
    顱底骨折之傷勢，併予指明。
　㈣綜上所述，足徵被告任意性之自白，核與事實相符，自堪採
    信。是以本件事證已臻明確，被告之犯行應堪認定。　
二、論罪科刑方面　　
　㈠核被告所為，係犯刑法第277條第2項後段之傷害致重傷罪。
　㈡被告基於傷害告訴人之單一犯意，在密切接近之時、地，先
    後持安全帽毆打告訴人之頭部、臉部數下，侵害同一法益，
    各行為之獨立性極為薄弱，依一般社會健全觀念，難以強行
    分開，在刑法評價上，以視為數個舉動之接續施行，合為包
    括之一行為予以評價，較為合理，故應論以接續犯之一罪。
    至檢察官移送併案審理部分（同署110年度偵字第12217號）
    ，與本案起訴書所載犯行，因事實同一，本應併予審理，附
    此敘明。
  ㈢被告前因妨害性自主案件，經臺灣臺中地方法院以104年度原
    侵訴字第9號判處應執行有期徒刑1年確定，並於106年2月18
    日執行完畢，固有臺灣高等法院被告前案紀錄表1份在卷可
    按，然除上開前案紀錄表外，檢察官並未就構成累犯事實，
    以及大法官釋字第775號解釋文所明示關於累犯者有其特別
    惡性及對刑罰反應力薄弱而加重最低本刑部分，具體指出證
    明方法，故此部分列為刑法第57條第5款所定「犯罪行為人
    之品行」進行審酌（詳後述），而無刑法第47條累犯加重規
    定之適用（最高法院110年度台上大字第5660裁定參照）。
　㈣另被告之辯護人雖辯以：關於自首部分，若以車禍案件為例
    ，車禍由路人或其他人報案的情況，只要在警方接獲報案當
    時並不了解肇事者的姓名、資料，警方到場之後有自己向警
    方陳述自己是肇事者的情況就會符合自首條件，本件情況依
    照證人甲○○證述說明，可以知道他在接到勤務中心電話當時
    並不知道犯罪行為人為何人，證人甲○○到現場之後，看到的
    情況被告並沒有手持安全帽，現場發現的狀況、客觀情狀就
    是告訴人頭部有流血，被告在旁邊咆哮的情形，至於被害人
    頭部傷勢是如何造成，當時並沒有辦法真正了解整個事發經
    過，剛剛證人也陳述他在詢問被告事發經過的時候，被告自
    己有承認自己動手毆打被害人且是用安全帽打他的頭部，在
    當時的狀況應該是警方並不知道實際犯罪行為人是何人，而
    是由被告自己陳述自己是犯罪行為人，因此本件應該符合自
    首要件云云（見本院卷第187頁）。惟查：
　⒈按所謂自首，係以對於未發覺之犯罪，在有偵查犯罪職權之
    公務員知悉犯罪事實及犯人之前，向職司犯罪偵查之公務員
    坦承犯行，並接受法院之裁判而言。又所謂發覺，不以有偵
    查犯罪之機關或人員確知其人犯罪無誤為必要，僅須有確切
    之根據得為合理之可疑者，即屬發覺（最高法院107年度台
    上字第4638號判決意旨參照）。
　⒉證人即前往現場處理之員警甲○○於本院審理時證稱：我是接
    獲110派遣到現場處理，報案內容是打架。我是第1個到現場
    ，後續支援警力才有到場，當時告訴人頭部有流血。我去的
    時候兩人沒有在打，告訴人站在他自己的摩托車旁邊，被告
    一直對告訴人咆哮，情緒很激動，我先支開被告，後來被告
    一直對告訴人咆哮，後面有拿安全帽作勢要攻擊告訴人；我
    那時已經有懷疑他們發生衝突打架，是被告毆打告訴人造成
    告訴人受傷。這是在我還沒有詢問被告之前，我已經有這樣
    的認識、推論，當時的狀況就是被告攻擊告訴人等語（見本
    院卷第167至170頁），核與屏東縣政府警察局恆春分局111
    年1月26日恆警偵字第11130134100號函所附由證人甲○○所製
    作職務報告之內容大致相符（見本院卷第102至104頁）。是
    依證人即員警甲○○前揭所證，可知甲○○在被告坦承傷害告訴
    人之前，業已因當時之情狀而合理懷疑告訴人所受傷害係被
    告所為。故被告於警方詢問時固坦承有傷害告訴人之情，但
    已係在警方發覺之後，當無自首規定之適用，其理甚明。
　⒊雖辯護人認本件被告自首之情形與車禍自首之情況相符，而
    有自首減輕其刑之適用云云。然查，本件員警甲○○於據報到
    場處理前業已知悉有人打架之資訊，且於到場後，被告尚有
    針對告訴人咆哮及作勢欲持安全帽攻擊告訴人之行為，前已
    敘及，此與車禍發生後員警到場處理時，車禍之發生業已過
    去，員警並無從於當下立即判斷究係何人為該車禍之肇事者
    ，仍須詢問在場人後才得以確認而有不同，故被告之辯護人
    執前詞而認被告於本件應有自首之適用云云，自容難採認。
     
　㈤本院以行為人之責任為基礎，審酌被告縱與告訴人發生口角
    爭執，因而心生不快，亦應依循正當途徑解決紛爭，詎其僅
    因告訴人於飲酒期間有嘲笑其沒有用之情，即持安全帽毆打
    告訴人，且客觀上應能預見持安全帽毆打他人之頭部、臉部
    ，極易傷及眼睛之人體脆弱部位，仍執意朝告訴人之頭部、
    臉部攻擊數次，以致毀敗告訴人之右眼視能，對告訴人之身
    體法益造成重大之侵害，足見其惡性非輕，嗣於本院審理時
    猶未能與告訴人和解或對之有所賠償，其所為自應加以嚴懲
    ，惟另考量被告於犯後尚能坦承犯行，正視己非，兼衡其之
    犯罪動機、目的、手法、素行（前有曾因犯罪而執行完畢之
    紀錄，業如前述）、自陳之智識程度、家庭、生活及經濟狀
    況等一切情狀（詳見本院卷第188頁），並參酌訴訟參與人
    及其代理人於本院審理時所表示之意見（見本院卷第187、1
    88頁），量處如主文所示之刑。
三、沒收方面
　　扣案之安全帽1頂固為被告持以攻擊告訴人所用之物，惟該
    頂安全帽並非被告所有，而係告訴人所有，業如前述，自無
    從併予宣告沒收。　　
據上論斷，應依刑事訴訟法第299條第1項前段，刑法第277條第2
項後段，判決如主文。
本件經檢察官蔡榮龍偵查起訴及移送併案審理，由檢察官潘國威
到庭實行公訴。
中    華    民    國   111    年    5     月    27    日
                  刑事第一庭  審判長法  官  王以齊
                                    法  官  粘凱庭
                                    法  官  楊宗翰
以上正本證明與原本無異。　　　　　　　　　　　　　　　　如不服本判決應於收受判決後20日內向本院提出上訴書狀，並應敘述具體理由；其未敘述上訴理由者，應於上訴期間屆滿後20日內向本院補提理由書（均須按他造當事人之人數附繕本）「切勿逕送上級法院」。
中    華    民    國   111    年    5     月    27    日
                                    書記官  黃依玲　　　
附錄所犯法條全文：
中華民國刑法第277條
傷害人之身體或健康者，處5年以下有期徒刑、拘役或50萬元以
下罰金。
犯前項之罪，因而致人於死者，處無期徒刑或7年以上有期徒刑
；致重傷者，處3年以上10年以下有期徒刑。